【裁判字號】    99,苗勞簡,7
【裁判日期】    990820
【裁判案由】    給付資遣費等
【裁判全文】
臺灣苗栗地方法院民事簡易判決         99年度苗勞簡字第7號
原      告  甲○○
訴訟代理人  饒斯棋律師
複代理人    乙○○
被      告  大苗栗廣播股份有限公司
法定代理人  丙○○
上列當事人間請求給付資遣費等事件，本院於民國99年8 月3 日
言詞辯論終結，判決如下：
    主  文
被告應給付原告新臺幣貳拾伍萬壹仟貳佰零伍元，及自民國九十
九年六月二十二日起至清償日止，按年息百分之五計算之利息。
原告其餘之訴駁回。
訴訟費用新臺幣貳仟柒佰陸拾元由被告負擔，餘由原告負擔。
本判決原告勝訴部分得假執行。
    事實及理由
壹、程序方面：
    被告經合法通知，未於言詞辯論期日到場，核無民事訴訟法
    第386 條各款所列情形，爰依原告聲請為一造辯論判決。
貳、實體方面：
一、原告主張：原告於民國96年8 月1 日起受僱於被告，惟99年
    2 月下旬，被告即片面更改佣金制度，此涉及勞動條件片面
    變更，原告並未同意，隨即向苗栗縣政府勞資爭議調解委員
    會申請調解，並於99年3 月31日及4 月8 日召開兩次調解，
    均未達成調解；然被告於調解期間99年3 月31日逕自將原告
    解僱，被告公司終止原告僱傭契約後，拒絕給付原告3 月份
    薪資（含2 月份佣金）、3 月份佣金、資遣費及未休假日數
    之工資，另被告僅以新台幣（下同）17,280元之百分之6 為
    原告投繳勞工退休金，應給付應為原告提繳勞工退休金之差
    額。茲分述如下：
  (一)被告原於每月25日發放當月薪資及前月之佣金，被告於99年
    3 月31日資遣原告後即拒絕給付原告3 月份薪資（含2 月份
    佣金）44,994元，及3 月份之佣金36,249元。
  (二)被告公司公告之「人事及行政管理規章」規定資遣員工時發
    放資遣費標準：「公司對被資遣員工應照前一個月之薪資標
    準，按服務年資發給資遣費，其規定如下：服務滿一年者發
    給一個月之資遣費；服務一年以上，每增加一年加發一個月
    薪給，畸零月份按比例推算。」原告於96年8 月1 日起任職
    於被告公司，至99年3 月31日遭被告公司資遣，總計服務年
    資為2 年8 個月，依被告上開人事及行政管理規章規定，對
    被資遣員工應照前1 個月（即2 月份）之薪資標準，按服務
    年資發給資遣費，而原告2 月份薪資為49,077元，被告應給
    付原告總計2 個月又12分之8 個月之資遣費，總計130,872
    元。
  (三)原告於被告公司任職2 年又8 個月，依勞動基準法第16條規
    定，被告公司終止勞動契約應於20日前預告之，被告公司竟
    未依法預告，應給付原告20日預告期間之薪資29,502元（計
    算式：資遣前6 個月平均工資44,253元×30分之20＝29,502
    元）。
  (四)又雇主每月負擔之勞工退休金提繳率，不得低於勞工每月工
    資百分之六，雇主未依本條例之規定按月提繳或足額提繳勞
    工退休金，致勞工受有損害者，勞工得向雇主請求損害賠償
    ，依本條例第十四條第一項及第三項規定提繳之退休金，由
    雇主按勞工每月工資總額，依月提繳工資分級表之標準，向
    勞保局申報，勞工每月工資如不固定者，以最近三個月工資
    之平均為準，勞工退休金條例第14條、第31條第1 項及施行
    細則第15條第1 項、第2 項定有明文。被告於原告就職時起
    僅以17,280元之百分之6 為原告投繳勞工退休金，且被告僅
    於96年8 月1 日起至98年12月31日為原告提繳退休金，99年
    1 月1 日起至99年3 月31日止，被告均未依法為原告提繳退
    休金，故被告公司應補足96年8 月1 日起至99年3 月31日原
    告受僱期間，其應為原告提繳勞工退休金差額為31,152元。
  (五)被告公司規定1 年應給予原告8 日之特別休假，然原告自99
    年3 月31日遭被告公司資遣為止，共計有6 又1/2 日尚未休
    假，依勞動基準法第38條第1 款及勞動基準法施行細則第24
    條第3 款規定，被告公司應發給原告未休特別休假日數之工
    資，總計9,588 元（計算式：98年10月至99年3 月平均工資
    為44,253元，平均日薪為1,475 元×6 又2 分之1 日＝9,58
    8 元）。
  (六)總計被告公司應給付原告282,357 元，爰依據兩造間僱傭契
    約、勞工退休金條例及勞動基準法等規定，請求被告給付上
    開金額及延滯利息。並聲明：被告應給付原告282,357 元，
    及自起訴狀繕本送達翌日起至清償日止，按年息百分之5 計
    算之利息。
二、被告未於言詞辯論期日到場，亦未作何聲明。惟被告以陳報
    狀陳稱：原告係被告公司員工，但被告之營運設備、電台財
    務及廣告收入均遭訴外人大眾廣播股份有限公司（下稱大眾
    公司）占有，關於本件資遣糾紛，被告毫無所悉，被告電台
    人事管理實際上由大眾公司負責人袁韻婕指揮及負責，大眾
    公司趁機以非法定負責人規避其行為責任，惡意製造糾紛後
    歸責於被告，同時誆稱被告造成公司實質損失，請查明原告
    主張勞資糾紛之實際行為人等語。
三、按當事人對於他造主張之事實，於言詞辯論時不爭執者，視
    同自認；當事人對於他造主張之事實，已於相當時期受合法
    之通知，而於言詞辯論期日不到場，亦未提出準備書狀爭執
    者，準用第一項之規定，民事訴訟法第280 條第1 項、第3
    項前段定有明文。原告主張於96年8 月1 日起受僱於被告，
    被告於99年3 月31 日 將原告解僱，被告公司終止原告僱傭
    契約後，未給付原告3 月份薪資（含2 月份佣金）44,994元
    、3 月份佣金36,249元、資遣費及未休假日數之工資之事實
    ，業據被告於陳報狀自承原告係被告公司員工（見卷第61頁
    ），復有原告提出勞工保險被保險人投保資料表、被告公司
    公告各1 紙為證（見卷第11、13頁），上開投保資料表投保
    單位名稱為被告公司，又被告公司公告內容係自99年3 月31
    日資遣原告，足見原告確自96年8 月1 日受僱於被告公司，
    並於99年3 月31日遭被告公司解僱。另依原告薪資帳戶明細
    ，自96年8 月起有薪資轉帳，然無3 月份薪資轉帳資料，亦
    無資遣費或其他費用轉帳資料，有存摺、合併未登摺資料明
    細查詢一覽表各1 份在卷可佐（見卷第16至27頁），足見被
    告確未給付原告所主張上開薪資、未休假工資及資遣費。又
    被告於陳報狀雖表示對本件資遣費糾紛毫無所悉，惟已自承
    原告係被告公司員工，復未否認原告主張上開事實，依民事
    訴訟法第280 條第1 項、第3 項前段規定，視同自認，原告
    上開主張，堪信為真實。
四、按工資應全額直接給付勞工勞工；雇主依第十一條或第十三
    條但書規定終止勞動契約者，繼續工作一年以上未滿三年者
    ，於二十日前預告之，雇主未依第一項規定期間預告而終止
    契約者，應給付預告期間之工資；勞工在同一雇主或事業單
    位，繼續工作滿一定期間者，每年應依左列規定給予特別休
    假：一年以上三年未滿者七日；特別休假因年度終結或終止
    契約而未休者，其應休未休之日數，雇主應發給工資，勞動
    基準法第22條第2 項前段、第16條第1 項第2 款、第3 項、
    第38條第1 款及勞動基準法施行細則第24條第3 款分別定有
    明文。原告於96年8 月1 日起受僱於被告，被告於99年3 月
    31日將原告解僱，被告公司終止原告僱傭契約後，未給付原
    告99年3 月份薪資（含2 月份佣金）44,994元，及3 月份佣
    金36 ,249 元，已如前述。原告於被告公司任職期間為2 年
    又8 個月，依上開定原告於99年間特別休假日數為7 日、資
    遣預告天數為20日，原告於99年間尚有6 又1/2 日特別休假
    未休，被告公司應發給原告未休特別休假日數之工資9,588
    元（計算式：98年10月至99年3 月平均工資為44,253元，平
    均日薪為1,475 元×6 又2 分之1 日＝9, 588元），另20日
    預告工資為29,502元（計算式：資遣前6 個月平均工資44,
    253 元×30分之20＝29,502元）。又被告公司「人事及行政
    管理規章」規定，資遣員工時發放資遣費標準為「公司對被
    資遣員工應照前一個月之薪資標準，按服務年資發給資遣費
    ；服務滿一年者發給一個月之資遣費；服務一年以上，每增
    加一年加發一個月薪給，畸零月份按比例推算。」有原告提
    出員工手冊為證（見卷第14頁），原告服務年資為2 年8 個
    月，依上開人事及行政管理規章規定，資遣費應依原告前1
    個月（即2 月份）之薪資標準，按服務年資2 年8 個月給付
    資遣費，原告2 月份薪資為49,077元，被告應給付原告總計
    2 又12分之8 個月之資遣費，總計130,872 元（計算式：2
    個月×49,077元+8/12 個月×49,077元=130,872元) 。被告
    公司負責人雖以陳報狀表示關於本件資遣糾紛其毫無所悉，
    其非實際行為人，惟被告公司並未否認有原告主張遭被告公
    司解僱，原告主張被告積欠上開款項之事實，被告已受合法
    通知，既未到場爭執，所提書狀亦未否認原告上開主張，依
    民事訴訟法第280 條第3 項準用第1 項之規定，視同自認，
    自堪信原告之主張為真實。至被告於陳報狀請求傳訊大眾公
    司負責人袁韻婕，以釐清被告公司負責人丙○○非實際行為
    人，惟實際行為人究係何人，乃被告公司內部人事問題，被
    告既未否認原告主張事實，此部分核無調查之必要，附此敘
    明。
五、另原告主張被告僅以17,280元之百分之6 為原告投繳勞工退
    休金，請求被告給付應提繳勞工退休金差額31,152元部分。
    按雇主未依勞工退休金條例之規定按月提繳或足額提繳勞工
    退休金，致勞工受有損害者，勞工得向雇主請求損害賠償；
    前項請求權，自勞工離職時起，因五年間不行使而消滅。勞
    工退休金條例第31條第1 項、第2 項固定有明文。惟上開規
    定，係就該條例施行後，勞工日後退休時，依該條例第23條
    規定領取及計算退休金之權益予以保障。而前開應提繳金額
    ，僅係存於勞工個人之退休金專戶，作為勞工退休基金，而
    由受委託之金融機構運用之，勞工須合於得請領退休金之要
    件，始得依該條例請領退休金（臺灣高等法院暨所屬法院98
    年法律座談會民事類提案第14號研討結果參照）。原告既未
    主張符合依勞工退休金條例規定得請求退休金之條件，則其
    主張受有未提繳數額之損害，僅得請求被告公司將應提繳而
    未提繳之金額，提繳至原告之勞工退休金專戶以填補其損害
    ，尚不得請求被告直接給付與原告，原告請求被告公司向原
    告給付提繳金額之差額，即屬無據，應予駁回。
六、綜上所述，原告依兩造僱傭契約及勞動基準法之規定，請求
    被告公司給付251,205 元（99年3 月份薪資含2 月份佣金44
    ,994元、3 月份佣金36,249元、未休特別休假日數工資9,58
    8 元、20日預告工資29,502元及資遣費130,872 元，合計25
    1,205 元）及自99年6 月22日起（起訴狀繕本送達翌日，見
    卷第37頁）按年息百分之5 計算之利息，核屬有據，應予准
    許，逾此部分為無理由應予駁回。
七、本件係依民事訴訟法第427 條第1 項規定適用簡易程序所為
    被告敗訴之判決，應依同法第389 條第1 項第3 款規定，依
    職權宣告假執行。
八、本件原告之訴一部有理由，一部無理由，依民事訴訟法第79
    條、第385 條第1 項、第389 條第1 項第3 款、第436 條第
    2 項，爰判決如主文。
中    華    民    國    99    年    8     月    20    日
              苗栗簡易庭法  官  吳國聖
以上正本係照原本作成
如對本判決上訴，須於判決送達後20日內向本院提出上訴狀。
如委任律師提起上訴者，應一併繳納上訴審裁判費。
                        書記官  葉俊宏
中    華    民    國    99    年    8     月    20    日

司法院資訊處製作；財團法人民間司法改革基金會備份。
